【裁判字號】    95,易,1230
【裁判日期】    950613
【裁判案由】    詐欺
【裁判全文】
臺灣臺中地方法院刑事判決  95年度易字第1230號
公  訴  人  臺灣臺中地方法院檢察署檢察官
被      告  甲○○
上列被告因詐欺案件，經檢察官提起公訴（九十五年度偵字第一
四二三號），被告於本院受命法官行準備程序時，對於犯罪事實
為有罪之陳述，經本院合議庭裁定由受命法官適用簡式審判程序
，判決如下：
    主    文
甲○○幫助共同意圖為自己不法之所有，以詐術使人將本人之物
交付，處拘役伍拾日，如易科罰金，以佰元折算壹日。緩刑貳
年，緩刑期內付保護管束。
    犯罪事實
一、甲○○明知一般人收集金融帳戶使用常與財產犯罪密切相關
    ，且取得他人存摺之目的在於收取贓物及掩飾犯行，並逃避
    檢警查緝，竟不顧他人所可能遭害之危險，仍以縱若有人持
    以犯罪亦無違反其本意之意思，並基於幫助詐欺不確定故意
    ，於民國九十四年三月十日十二時許，在臺中市○○路與原
    子街口，將其所有臺中五權路郵局（局號：0000000
    號）、帳號：0000000號之郵政儲金帳戶存摺、提款
    卡（含密碼資料）及印鑑章，出借提供綽號「小宗」不詳姓
    名、年籍之成年男子及其所屬之詐騙集團成員使用，而該綽
    號「小宗」不詳姓名、年籍之成年男子及詐騙集團之成員則
    基於共同詐欺之犯意聯絡，由詐騙集團之成員於同年三月十
    六日十時許，撥打電話予乙○○，對乙○○佯稱其參加抽獎
    活動中獎，須先匯款認購液晶電視，才能領獎等語，致乙○
    ○陷於錯誤，信以為真，而依照該詐騙集團成員之指示，於
    同日十三時許，在臺南灣裡郵局，匯款新臺幣十三萬元至甲
    ○○上開銀行帳戶內，該等款項旋即遭詐騙集團成員提領一
    空。嗣因乙○○驚覺有異，報警處理，為警循線查獲。
二、案經被害人乙○○訴由臺中市警察局第一分局報告臺灣臺中
    地方法院檢察署檢察官偵查起訴。
    理    由
一、認定犯罪事實之依據：
  (一)被告甲○○於本院審理時之自白。
  (二)證人即被害人乙○○於警詢中之指述。
  (三)報案三聯單影本、臺中五權路郵局郵政儲金帳戶立帳申請書
    、申請變更帳戶事項申請書（含變更印鑑開戶印鑑卡）、帳
    戶最近交易資料查詢單、客戶歷史交易清單、郵政國內匯款
    執據影本及被告身分證正反面影本各一份。
  (四)臺灣高等法院被告全國前案紀錄表（被告素行之認定）。
二、按刑法上之故意，分為直接故意（確定故意）與間接故意
    （不確定故意），「行為人對於構成犯罪之事實，明知並有
    意使其發生者」為直接故意；又「行為人對於構成犯罪之事
    實，預見其發生而其發生並不違背其本意者」為間接故意，
    刑法第十三條第一項、第二項定有明文。茲衡諸常情，今日
    一般人至金融機關開設帳戶使用，係極為方便容易且迅速之
    事，且近年來以假貸款真詐財之犯罪類型層出不窮，該等犯
    罪，多數均係利用他人之帳戶作為詐欺所得財物之出入帳戶
    ，業經媒體廣為披載，是依一般人通常之知識、智能及經驗
    ，均已詳知向陌生人購買、承租或其他方法取得帳戶者，多
    係欲藉該帳戶取得不法犯罪所得，且隱匿帳戶內資金之實際
    取得人之身分，被告為具有一般社會知識經驗之人，應可預
    見他人取得帳戶後可能利用以收受、隱匿財產犯罪所得款項
    ，乃竟置此於不顧，仍將其所有之臺中五權路郵局郵政儲金
    帳戶之存摺、金融卡（包括密碼）、印章，交予不詳姓名，
    綽號「小宗」之成年男子，作為該不詳姓名成年人或所屬詐
    欺集團詐欺取財轉帳匯款使用，此既不違背其當初出借帳戶
    存摺、金融卡（包括密碼）、印章之本意，且係參與提供取
    得詐欺取財犯罪所得款項之工具，對此犯行施以助力，為詐
    欺取財罪構成要件以外之行為，應以詐欺取財罪之幫助犯論
    之。核被告甲○○所為，係犯刑法第三十條第一項、第三百
    三十九條第一項之幫助詐欺取財罪。又不詳姓名年籍，綽號
    「小宗」之成年男子及其所屬詐欺集團成員間，就本件詐欺
    之犯行，有犯意聯絡及行為分擔，為共同正犯。又被告係幫
    助不詳姓名、年籍，綽號「小宗」之成年男子或所屬詐欺集
    團犯詐欺取財罪，為從犯，應依刑法第三十條第二項規定，
    按正犯之刑減輕之。第查被告前未曾受有期徒刑以上刑之宣
    告，有臺灣高等法院被告全國前案紀錄表及臺灣臺中地方法
    院檢察署刑案資料查註紀錄表在卷可按。被告因一時失慮致
    犯本罪，其經此偵審教訓，當知謹慎而無再犯之虞，本院認
    所宣告之刑，以暫不執行為宜，爰併宣告緩刑二年，以勵自
    新。惟為確實使其有正確之法律觀念並提供必要之協助及督
    促，爰併依法宣告緩刑期內付保護管束，俾由地方法院檢察
    署之觀護人予以適當之督促，並發揮附條件緩刑制度之立意
    及避免短期自由刑執行所肇致之弊端。
三、適用之法條：刑事訴訟法第二百七十三條之一第一項、第二
    百九十九條第一項前段、第三百十條之二、第四百五十四條
    第一項，刑法第三十條第一項、第三百三十九條第一項、第
    三十條第二項、第四十一條第一項前段、第七十四條第一款
    、第九十三條第一項，罰金罰鍰提高標準條例第一條前段、
    第二條。
本案經檢察官李斌到庭執行職務。
中    華    民    國    95    年    6     月    13    日
                刑事第七庭  法  官  張清洲
以上正本證明與原本無異。
如不服本判決，應於送達後十日內向本院提出上訴狀（須附繕本
），上訴於臺灣高等法院臺中分院。
                            書記官  沈筱玲
中    華    民    國    95    年    6     月    13    日
附錄論罪科刑法條
刑法第三十條：
幫助他人犯罪者，為從犯。雖他人不知幫助之情者，亦同。
從犯之處罰，得按正犯之刑減輕之。
刑法第三百三十九條第一項：
意圖為自己或第三人不法之所有，以詐術使人將本人或第三人之
物交付者，處五年以下有期徒刑、拘役或科或併科一千元以下罰
金。


司法院資訊處製作；財團法人民間司法改革基金會備份。
